臺灣高等法院臺中分院刑事判決　　　　100年度上易字第383號
上　訴　人　臺灣臺中地方法院檢察署檢察官
被　　　告　夏崇城
上列上訴人因被告詐欺案件，不服臺灣臺中地方法院99年度易字
第3967號中華民國100年2月9日第一審判決(起訴案號：臺灣臺中
地方法院檢察署99年度偵字第22026號，併辦案號：99年度偵字
第27253號)，提起上訴，本院判決如下：
    主  文
上訴駁回。
    理  由
一、按依刑事訴訟法第350條、第361條、第362條、第367條規定
    ，不服地方法院之第一審判決而上訴者，須提出上訴書狀，
    並應敘述具體理由，為上訴必備之程式；其所提出之書狀未
    敘述上訴理由，或僅曾以言詞陳述上訴理由者，均應於上訴
    期間屆滿後20日內補提理由書於第一審法院。第一審法院經
    形式審查，認逾期未補提上訴理由者，應定期間先命補正；
    逾期未補正者，為上訴不合法律上之程式，應以裁定駁回。
    倘已提出上訴理由，但所提非屬具體理由者，或已上訴但未
    提上訴理由，經審判長定期間補正仍未補正者，則應由第二
    審法院以上訴不合法律上之程式，判決駁回。而所謂具體理
    由，必係依據卷內既有訴訟資料或提出新事證，指摘或表明
    第一審判決有何採證認事、用法或量刑等足以影響判決本旨
    之不當或違法，而構成應予撤銷之具體事由，始克當之(例
    如：依憑證據法則具體指出所採證據何以不具證據能力，或
    依憑卷證資料，明確指出所為證據證明力之判斷如何違背經
    驗、論理法則)；倘僅泛言原判決認定事實錯誤、違背法令
    、量刑失之過重或輕縱，而未依上揭意旨指出具體事由，或
    形式上雖已指出具體事由，然該事由縱使屬實，亦不足以認
    為原判決有何不當或違法者(例如：對不具有調查必要性之
    證據，法院未依聲請調查亦未說明理由，或援用證據不當，
    但除去該證據仍應為同一事實之認定)，皆難謂係具體理由
    ，俾與第二審上訴制度旨在請求第二審法院撤銷、變更第一
    審不當或違法之判決，以實現個案救濟之立法目的相契合，
    並節制濫行上訴(最高法院97年度臺上字第892號刑事判決意
    旨參照)。
二、本件上訴人即檢察官於民國(下同)100年2月28日提起上訴並
    敘明上訴理由，經核其上訴理由略稱：「原審認欠缺證據證
    明被告具幫助他人犯詐欺取財罪之不確定故意，而諭知被告
    夏崇城無罪之判決，固屬卓見。惟(一)被告於審理中辯稱：其
    要申辦信用貸款，因為存款不足，故『張裏理』才要求其提
    供渣打商業銀行及中國信託商業銀行金融帳戶之提款卡及密
    碼作財力證明云云，然其又稱：其先前自行申辦中國信託商
    業銀行之信用貸款，尚須提供薪水轉條等語。既然被告明知
    依正常貸款程序通常尚需要薪資轉帳資料等充作財力證明，
    而本案中被告僅將提款卡及密碼交付『李明忠』，此外對『
    張襄理』如何製作財力證明卻一概不知，顯然可疑;且提款
    卡之功能通常在提款及查詢餘額，根本無法知悉該帳戶之資
    金詳情，若需製作財力證明，亦應提供存摺，始能了解被告
    所有資金流向等狀況。因此被告所辯提供提款卡及密碼予『
    張裹理』製作財力證明，因利申辦貸款一節，自屬不實。(二)
    被告陳稱：『張裏理』僅要求若貸得新臺幣(下同)50萬元後
    ，支付5000元之報酬即可之語。然一般代客申辦貸款集團，
    因遊走法律邊緣，往往涉及不法，且有登報廣告等固定成本
    ，故通常要求較高之報酬，焉有如被告所辯僅要求百分之一
    之報酬，故被告此部分之辯解要與常情不符。況被告對於申
    辦貸款之期程、貸得款項撥入何帳戶、如何取回提款卡、及
    何以信任該自稱『李明忠』或，『張襄理』之人不會擅自將
    該提款卡用於不法等細節均未能詳細陳明，更屬有疑。(三)另
    被告辯稱其所提供之2帳戶內，均僅剩餘個位數字之存款等
    情，亦核與目前提供人頭帳戶之幫助詐欺犯罪者，通常先將
    帳戶內之存款提領殆盡再交付詐款犯罪集團之作法相同。(四)
    被告所提供之宅急便統一超商收據，僅能證明被告確實將其
    提款卡及密碼郵遞至自稱『李明忠』之人等事實，尚無證明
    被告係遭詐騙而交付該提款卡等物。又被告所持用之
    0000000000號行動電話門號於99年8月25日至同年9月13日止
    ，固與報載申辦貸款廣告所登之0000000000號行動電話門號
    有34次通聯紀錄。然該通聯紀錄衝其量僅得證明被告確實輿
    該0000000000號門號持用人保持大量通話之事實，但經過如
    此大量之通話仍無法順利貸得款項，被告焉有不起疑心而報
    警處理之理？又依經驗法則，詐欺集團成員取得人頭帳戶後
    ，通常會避免長期使嗣以躲避遭警查緝，因此同一人頭帳戶
    應不致使用太久，甚或與提供帳戶之人約定一定期間後即報
    警申報該帳戶之提款卡遺失或遭竊，以阻斷辦案人員循線查
    向上追查。因此詐欺集團成員共有提款卡及密碼，而被告保
    留存摺及印章，並不與常情顯然違背。原審認定被告僅交付
    提款卡及密碼一節，與一般幫助詐欺之常態不符，尚有誤會
    等語，而提起上訴，請求本院撤銷改判。
三、經查：
(一)檢察官因不服地方法院之第一審判決，於100年2月28日提起
    上訴並敘明上訴理由。則依刑事訴訟法第361條第2項條文、
    立法修正理由及上開最高法院判決意旨，檢察官倘已提出上
    訴理由，但所提非屬具體理由者，則由第二審法院以上訴不
    合法律上之程式，以判決駁回之。至於上訴理由是否具體，
    係屬第二審法院審查範圍，則不在命補正之列(見法院辦理
    刑事訴訟案件應行注意事項第162點)，合先敘明。
(二)原審檢察官雖以原審對被告夏崇城之無罪判決認事用法顯有
    不妥，提起上訴，惟原審已於判決內說明其為無罪判決之依
    據：「被告所申設之渣打國際商業銀行股份有限公司臺中分
    行帳號：00000000000000號帳戶確屬被告為供其所任職『富
    士康公寓大廈管理維護股份有公司』薪資匯款所申設，且該
    帳戶於99年9月14日被害人方品豐遭詐騙匯款4萬8500元後之
    99年9月15日，被告所任職之『富士康公寓大廈管理維護股
    份有公司』仍將薪資1萬8711元匯款該帳戶內，..被告於99
    年9月16日中午12時30分許，至臺中市○區○○路4段236號
    渣打國際商業銀行股份有限公司北屯分行臨櫃欲辦理公司薪
    資匯入款項之提款，..衡情被告若有出借、出租、出賣帳戶
    之意思，必然不會將其供薪資正常匯款使用之帳戶出借、出
    租、出賣，以免日後公司匯入該薪資帳戶內之薪資亦遭詐騙
    集團提領，更當無不知該銀行帳戶可能已被列為警示帳戶，
    而無親自臨櫃自該帳戶領取薪資之必要，從而被告是否有幫
    助詐欺取財之預見及犯意，尚非無疑」、「依卷附門號
    0000000000號之雙向通聯紀錄(其內有被告持用0000000000
    號行動電話與0000000000號門號聯絡之雙向通聯紀錄)，被
    告所持用0000000000號行動電話與0000000000號門號聯絡之
    次數共計有34次，通話日期自99年8月25日至99年9月13日止
    ，再參酌以卷附黑貓宅急便顧客收執聯其上所載收貨日為99
    年8月26日，依經驗法則判斷，本案被告若係出借、出租、
    出賣其所申辦之渣打銀行帳戶予詐騙集團供詐騙匯款使用，
    則被告又何需為長期及多次之電話聯絡，且絕大多數均係由
    被告為發話人，此顯與一般出借、出租、出賣帳戶予詐騙集
    團使用之態樣不同..」等情(見原判決第5至7頁)，本院經核
    並無違誤。檢察官上訴意旨雖謂被告與詐騙集團成員保持大
    量通話仍無法順利貸得款項，被告豈有不起疑心而報警之理
    ？然即係因無法順利貸得款項，始會有大量通話，若一開始
    即知提供帳戶係為幫助詐欺，何以密集與對方聯繫？上訴意
    旨另以被告帳戶內，均僅餘個位數字之存款，與目前提供人
    頭帳戶之幫助詐欺犯者，均先將帳戶內存款提領殆盡再交付
    詐欺犯罪集團之作法相同。然果若如此，何以被告之薪資，
    仍於99年9月15日匯入被告之帳戶內，且被告更在次日臨櫃
    辦理薪資匯入款項之提款？又檢察官以被告曾有辦理信用貸
    款之經驗，即推論被告對金融機構相關信用貸款模式較一般
    人更熟悉，不可能為詐欺集團所欺騙而交付提款卡及密碼，
    然此忽略一般銀行信用借貸本有不同態樣而以間接推論方式
    推翻被告辯解，實不可採。綜上所陳，檢察官上訴意旨誤認
    原審尚有上開事項未予審酌，指摘原判決不當，此外並未指
    摘或表明第一審判決有何採證認事、用法或量刑等足以影響
    判決本旨之不當或違法，而構成應予撤銷之具體事由，反就
    原審業已審酌事項再事爭執，核均非屬所謂之具體理由【即
    必須依據卷內既有訴訟資料或提出新事證，具體指摘或表明
    第一審判決有何採證認事、用法或量刑等足以影響判決本旨
    之不當或違法，而構成應予撤銷之具體事由，始克當之(例
    如：依憑證據法則具體指出所採證據何以不具證據能力，或
    依憑卷證資料，明確指出所為證據證明力之判斷如何違背經
    驗、論理法則)】。
(三)揆諸上開最高法院判決意旨，及依「程序優先於實體」之刑
    事訴訟法原則，本件上訴自不合法定上訴程式，應予駁回，
    並不經言詞辯論為之。
據上論斷，應依刑事訴訟法第367條前段、第372條，判決如主文
。
中    華    民    國   100    年    4     月    14    日
            刑事第五庭    審判長法  官  趙  春  碧
                                法  官  卓  進  仕
                                法  官  林  宜  民
以上正本證明與原本無異。
不得上訴。
                                書記官  吳  雅  菁
中    華    民    國   100     年    4     月    14    日